臺灣高雄地方法院刑事判決　　　　　　　94年度易字第1790號
公　訴　人　臺灣高雄地方法院檢察署檢察官
被　　　告　乙○○
上列被告因竊盜案件，經檢察官聲請以簡易判決處刑（94年度偵
字第406 號），本院認不得逕以簡易判決處刑，改依通常程序審
理，判決如下：
    主  文
乙○○無罪。
    理  由
一、公訴意旨略以：被告乙○○意圖為自己不法之所有，於民國
    93年12月10日晚間某時許，在高雄縣鳳山市○○街100 巷口
    ，竊取甲○所有之車牌號碼OGB-627 號重型機車一部（下稱
    系爭機車），得手後留供己用，嗣於同年月23日1 時15分許
    ，行經高雄市○○區○○路535 號前時，為警查獲，因認被
    告涉有刑法第320 條第1 項之竊盜罪嫌云云。
二、按犯罪事實應依證據認定之，無證據不得認定犯罪事實；不
    能證明被告犯罪者，應諭知無罪之判決，刑事訴訟法第154
    條第2 項、第301 條第1 項分別定有明文。又刑事訴訟法上
    所謂認定犯罪事實之證據，係指足以認定被告確有犯罪行為
    之積極證據而言，如未能發現有相當證據或證據不足以證明
    ，自不能以推測或擬制之方法以為裁判基礎，而認定不利於
    被告之事實，需依積極證據，苟積極證據不足為不利被告之
    認定時，即應為有利於被告之認定，更不必有何有利之證據
    ；所謂「積極證據足以為不利被告事實之認定」，依據同院
    76年台上字第4986號判例意旨，係指據為訴訟上證明之全盤
    證據資料，在客觀上已達於通常一般之人均不致於有所懷疑
    、而得確信被告確曾犯罪之程度；若未達到此一程度，而有
    合理之懷疑存在時，即無從為有罪之確信。而訴訟上所得之
    全盤證據資料，固不以直接證據為限，間接證據亦應包含在
    內，惟採用間接證據時，必其所成立之證據，在直接關係上
    ，雖僅足以證明他項事實，而由此他項事實，本於事理之作
    用足以證明待證事實者，方為合法，若憑空之推想，並非得
    採為證據資料之間接證據，最高法院29年上字第3105號、40
    年台上字第89號、30年上字第816 號及32年上字第67號判例
    均分別明揭斯旨，足資參酌。
三、本件公訴人認被告乙○○涉有竊盜罪嫌，無非係以(一)被告於
    偵訊時所稱認識真實姓名年籍不詳綽號「阿堂」之成年男子
    ，時間點前後不一；(二)證人丙○○所稱申請行動電話門號00
    00000000借與綽號「阿堂」之人，時間點前後亦有未合；(三)
    被告所稱綽號「阿堂」之人，將系爭機車借與被告之時間，
    經查通聯紀錄，其通話地與被告經營之檳榔攤，距離相去甚
    遠；(四)被告所使用行動電話門號0000000000，經查通聯紀錄
    ，被告曾於系爭機車失竊之日到過高雄縣鳳山市地區等情，
    為其論據，遂認被告所辯不足採等語。
四、訊據被告乙○○堅決否認有何竊盜犯行，辯稱：系爭機車係
    向綽號「阿堂」之人借的，當時該機車看起來已經很老舊，
    伊以為是「阿堂」母親的車，亦不知道該車係贓車等語。
五、經查：(一)系爭機車為被害人甲○所有於93年12月10日晚間某
    時，在高雄縣鳳山市○○街100 巷口遭竊乙節，業據被害人
    甲○於警詢時陳述明確（被告於本院調查證據時，知有刑事
    訴訟法第159 條第1 項不得為證據之情形，而未於言詞辯論
    終結前聲明異議，視為有同法第159 條之5 第1 項之同意）
    ，並有高雄縣警察局車輛失竊證明單、車輛竊盜、車牌失竊
    資料個別查詢報表、查詢車輛認可資料在卷可佐。(二)而系爭
    機車係由綽號「阿堂」之人騎至位於高雄市○○區○○路53
    5 號由被告經營之檳榔攤，並交付鑰匙1 把及安全帽1 頂後
    ，旋即離去等情，業據證人即當日在場之人丙○○證述無訛
    ，核與被告所述相符。(三)系爭機車係所有人甲○於93年12月
    11日7 時許發現失竊，並於同日10時報警處理，而為警於上
    開由被告所經營之檳榔攤尋獲時，業已93年12月23日凌晨1
    時15分許，有照片2 紙、高雄市政府警察局保安警察大隊迅
    雷中隊扣押筆錄、扣押物品目錄表、車輛車牌失竊作業查獲
    車輛認可資料各1 紙附卷可按，距被害人自稱失竊之日期已
    逾10日，倘若被告有意行竊，何以在時間充裕之情形下，未
    為任何隱匿之行為？諸如拆卸改裝車牌、噴漆變色以避人耳
    目？況被告係以經營檳榔攤為業，公眾出入頻繁，豈會將竊
    來之機車堂而皇之置於店門口，自是令人匪夷所思？又系爭
    車輛乃79年出廠，有行駛執照影本附卷可稽，其所剩價值約
    僅新台幣3000元左右，亦據被害人於警詢時陳述無誤（被告
    於本院調查證據時，知有刑事訴訟法第159 條第1 項不得為
    證據之情形，而未於言詞辯論終結前聲明異議，視為有同法
    第159 條之5 第1 項之同意），被告如欲竊車代步，何須自
    高雄市左營區遠赴高雄縣鳳山市行竊？如欲竊車出售，又何
    以挑此幾無殘餘價值之車輛下手？實與常情未盡相符，則被
    告有無犯罪動機，自有斟酌之餘地。(四)按通聯紀錄固得作為
    分析各項證據之佐證資料，然欲獨立以之為具有證據證明力
    者，首應排除使用人無法特定之因素，其次，受限於基地台
    設立之密度，行為人所處之地點亦僅能予以推估，若案件類
    型涉及通話內容者，更是無從據為認定，故適用上本須小心
    謹慎，必先建構其他積極證據，排除其他不可能存在之因素
    ，此項輔助性之間接證據，方有其證據價值存在。公訴人所
    指通聯紀錄顯示被告曾於被害人報案前一晚到過鳳山地區等
    情，此項所指情節縱然屬實，僅能證明該門號之使用人確曾
    於當晚持行動電話，位於該基地台接收與發射功率涵攝範圍
    內之地區，尚與證明犯罪構成要件事實之存在無涉，公訴人
    既無從證明該門號之使用人確為被告，又豈能據以認定被告
    前往鳳山地區即為行竊？此項邏輯思維之跳躍，不無揣測、
    推理之嫌，顯與刑事訴訟法上關於犯罪構成要件之事實，須
    經嚴格證明之法理有違，自不得以此作為認定被告行竊之不
    利證據。同理，公訴人另以通聯紀錄佐證綽號「阿堂」之人
    ，於被告所稱交付機車當晚，距離被告經營之檳榔攤甚遠，
    故而被告所辯不足採等情，既非證明犯罪事實存在之積極證
    據，自不得僅憑推翻被告之辯詞，即反認被告成立犯罪，殊
    與上開無罪推定之原則有悖。
六、綜上所述，公訴人所指證據，除駁斥被告所辯不足採之外，
    尚無其他積極證據足以證明被告犯罪，故而，縱認被告之辯
    詞不成立，亦無法以過度之推理及臆測遽為認定被告有罪之
    證據，揆諸首揭法律條文及判例意旨，本件在客觀上既未達
    於通常一般之人均不致於有所懷疑、而得確信被告確曾犯罪
    之程度，其有合理之懷疑存在時，即無從為有罪之確信，自
    應為被告無罪判決之諭知。
據上論斷，應依刑事訴訟法第452 條、第301 條第1 項前段，判
決如主文。
中　　華　　民　　國　　94　　年　　12　　月　　 7　　日
                  刑事第十一庭  審判長法  官  何秀燕
                                      法  官  林揚奇
                                      法　官  戰諭威
以上正本證明與原本無異。
如不服本判決，應於判決送達後10日內，向本院提出上訴狀。
中　　華　　民　　國　　94　　年　　12　　月　 　7　　日
                                      書記官  林佳蓉
